【裁判字號】    90,交上易,193
【裁判日期】    900710
【裁判案由】    過失傷害
【裁判全文】
臺灣高等法院刑事判決                            九十年度交上易字第一九三號
    上  訴  人  臺灣板橋地方法院檢察署檢察官
    被      告  甲○○
右上訴人因被告過失傷害案件，不服臺灣板橋地方法院九十年度交易字第七二號，中
華民國九十年四月二十七日第一審判決（起訴案號：臺灣板橋地方法院檢察署八十九
年度偵字第一八一○四號）提起上訴，本院判決如左：
    主  文
上訴駁回。
    理  由
一、公訴意旨略以：被告甲○○於民國八十九年七月十三日凌晨零時四十分許，駕駛
    車牌號碼Ｋ七－七一三六號自用小客車，沿臺北市○○街由北往南方向行駛，途
    經虎林街五十六巷口，理應注意車輛行駛時，駕駛人應注意車前狀況，隨時採取
    必要之安全措施及汽車行駛至無號誌之交岔路口，左方車應暫停讓右方車先行，
    而依當時情形，又無不能注意之情事，竟疏未注意車前狀況及未讓右方車先行，
    適同一時、地，告訴人乙○○駕駛車牌號碼三Ｌ－三一五號營業用小客車（計程
    車），由其右方之虎林街五十六巷直行，而告訴人乙○○亦未注意車前狀況，隨
    時採取必要之安全措施，雙方避煞皆已不及，遂致其小客車右前車頭與上開營業
    用小客車之左側保險桿、左前車頭發生撞擊，致乙○○受有頭部外傷之傷害，因
    認被告涉犯刑法第二百八十四條第一項前段之過失傷害罪嫌。
二、公訴人認被告甲○○涉犯刑法第二百八十四條第一項前段之過失傷害罪嫌，係以
    據告訴人指訴綦詳，並有道路交通事故調查報告表、交通事故談話紀錄表在卷可
    稽為其論據。公訴人循告訴人乙○○之請求，提起上訴時補稱：原審僅憑被告行
    進方向係為虎林街由北向南行駛，其路幅寬達十．四公尺，而告訴人係由虎林街
    五十六巷口由西向東行駛，其路幅寬度為七．七公尺，就此觀之，路、街、巷道
    之劃分，以一般人生活上之認識程度加以觀察，均得以知悉何者屬於支、幹線，
    而告訴人行駛支線，未讓幹線，而未就相關證據予以詳查即判被告無罪，尚有未
    洽等詞。
三、按犯罪事實應依證據認定之，無證據不得推定其犯罪事實，又不能證明被告犯罪
    者，應諭知無罪之判決，刑事訴訟法第一百五十四條、第三百零一條第一項前段
    分別定有明文。又所謂認定犯罪事實之證據，係指足以認定被告確有犯罪行為之
    積極證據而言，如未發現相當證據，或證據不足以證明，自不能以推測或擬制之
    方法，以為裁判基礎。且刑事訴訟上證明之資料，無論其為直接證據或間接證據
    ，均須達於通常一般人均不致於有所懷疑，而得確信其為真實之程度，始得據為
    有罪之認定，若其關於被告是否犯罪之證明未能達此程度，而有合理性懷疑之存
    在，致使法院無從形成有罪之確信，根據「罪證有疑，利於被告」之證據法則，
    即不得遽為不利被告之認定，其以情況證據（即間接證據）斷罪時，尤須基於該
    證據在直接關係上所可證明之他項情況事實，本乎推理作用足以確證被告有罪，
    方為合法，不得徒憑主觀上之推想，將一般經驗上有利被告之其他合理情況逕予
    排除（最高法院七十六年臺上字第四九八六號、三十二年度上字六七號判例意旨
    參照）。
四、訊據被告承認有於右揭時、地駕駛車牌號碼Ｋ七－七一三六號自用小客車與告訴
    人所駕駛車牌號碼三Ｌ－三一五號計程車發生擦撞之事實，惟堅詞否認有何過失
    傷害之犯行，辯稱伊達虎林街上，快到虎林街五六巷口時，有車輛擋住，告訴人
    駕駛計程車突然從巷口出來，伊閃避煞車不及才撞上，惟支線道車應讓幹線道車
    先行，且伊有注意巷口有無來車，係對方未注意，伊沒有過失云云。經查：
    (一)、按刑法上之過失者，係指行為人按其情節應注意，並能注意而不注意，或行
        為人對於構成要件事實，雖預見其發生而確信其不發生者而言，刑法第十四
        條定有明文，是刑法上過失行為之成立，應以行為人對該過失行為所生之構
        成要件結果、因果歷程有客觀之預見可能性及主觀預見可能性，且行為人基
        於此預見之可能性，而有違反客觀上之注意義務而致構成要件事實發生者，
        始足當之。
    (二)、又按汽車駕駛人可信賴其他參與交通之對方亦能遵守交通規則，同時為必要
        之注意，謹慎採取適當之行動，而對於不可預知之他方參予交通者之違規行
        為，並無預防之義務（最高法院七十四年臺上字第四二九一號判例意旨參照
        ）。是交通安全規則所由訂立之本旨，乃繫之於交通路權優先之概念，並非
        在任何情況之交通動線，左方車之路權永遠須退縮至右方車之後，仍應視道
        路動線之劃分以定之。因此，汽車行駛至交岔路口，其行進轉彎之規定，依
        道路交通安全規則第一百零二條第一項第二款規定：「車輛行至無號誌或號
        誌故障而無交通警察指揮之交岔路口，支線道車應暫停讓幹線道車先行、未
        劃分幹支線或同為幹、支線道‧‧‧」之規定，尤以告訴人係計程車駕駛，
        據其於偵查中陳明。以駕駛為其業務，更應了解此等道路交通安全規定下，
        所設定之路權優先性之本質目的。本案肇事地點在臺北市○○區○○街五十
        六巷巷口處，就該路段之設計而言，被告行車方向係虎林街由北向南，其路
        幅寬度十‧四公尺，而告訴人係虎林街五十六巷口由西往東方向行駛，其路
        幅寬度七‧七公尺，就此觀之，路、街、巷道之劃分，以一般人生活上之認
        識程度加以觀察，均得以知悉何者屬於支、幹線道，告訴人於原審九十年三
        月七日訊問時，亦不否認被告行車之方向為主線道路，且有臺北市政府警察
        局信義分局交通分隊繪製之道路交通事故調查報告表在卷足稽（附於偵查卷
        第十頁），則告訴人指稱其係右方車，被告係左方車，應讓其先行云云，尚
        非可採。
    (三)、告訴人於偵查中雖陳稱：當時自巷口出來要直走，當時我前面有一輛車違規
        停車『按：應指事故調查報告表內之Ｃ車』，我速度很慢，要看左右來車，
        就被他撞到，他車頭撞到我左側保險桿及大燈云云（見八十九年十月九日偵
        查筆錄）。告訴人駕車行經該路段之巷口，已知該巷口轉角處有一違規車輛
        停放，使其不易見及虎林街之車輛，告訴人於其路權應屬退縮之情形下，更
        應注意防範避免與虎林街之車碰撞。且就本件被告車輛受損照片（附於原審
        卷第四十二頁）、與告訴人車輛受損照片（附於原審九十年交附民字第四九
        號卷）觀之，告訴人車輛之保險桿上，黏附之橡皮護墊撕裂方向，由右向左
        撕裂（就照片正面視之），並輔以道路交通事故調查表及交通事故談話紀錄
        顯示，被告所駕駛之車輛右前側與告訴人所駕駛之計程車左前側發生碰撞，
        是如雙方均各係直行車輛，則應係被告之車輛右正前方與告訴人之左側車身
        正前方。況依道路交通事故調查報告表（附於偵查卷第十頁）所示，碎片落
        點係在虎林街往南方向，即在告訴人車頭部分離虎林街邊線為二‧八公尺，
        尾部則離虎林街邊線一‧八公尺，且正與虎林街五十六巷巷口，西向東方向
        之路邊邊線對齊，就告訴人車輛長度、寬度對照觀之，告訴人之車係要右轉
        ，屬轉彎車，其稱係直行，亦非可採。蓋告訴人若係由該街五十六巷由西向
        東直行，而與直行於虎林街由北向南車輛呈現『直角』或近於『直角』方式
        為撞擊時，基於各該車輛之行車動線方向，該碎片落點，不至於在離開虎林
        街五十六巷巷口路面邊線外之虎林街北向南之方向之處，且告訴人於警局陳
        稱：「我駕車沿虎林街五十六巷巷口西向東直行至肇事路口，肇事前，因路
        口西北角有部違規停車擋住我車視線，所以我車車速很慢行進，突然在我車
        左方有部Ｋ７－７１３６號自小客車沿虎林街北向南車速很快行駛過來，該
        車右前車頭撞及我車左前車頭而肇事，因撞擊力太大致我車打滑轉向」云云
        （見偵查卷第十二頁），依告訴人上開陳述，如係先撞擊後（按：碎片應落
        於撞擊點），其車輛始打滑轉向，則碎片之落點即應在告訴人本身車後（按
        ：即撞擊點），而非在警製該二車對應位置之停止點位置。對照撞擊之碎片
        所在落點，已有不符，告訴人所述，尚非可採。而以被告所辯告訴人駕駛之
        車輛，從巷道內突然竄出等語，合於實情，為可採信。本件係因告訴人未讓
        幹線道之直行車輛之優先通行且突然竄出，致告訴人駕駛之車之左前車頭左
        大燈附近，與被告駕駛之車之右前車頭右大燈附近相互撞擊之事實，堪以認
        定。
    (四)、公訴人認被告未注意車前狀況，以及屬於左方車未讓右方車先行，對本件車
        禍之發生有過失。實未酌及被告係幹道車，告訴人係支線道車，支線道車應
        讓幹線道車先行之路權優先順序。台北市政府警察局交通警察大隊交通事故
        肇事原因初步分析研判表記載被告係左方車未讓右方車先行為肇事原因，亦
        非可採，告訴人亦執此為其告訴理由，即非可採。至於駕駛人固應注意車前
        狀況，惟本件並無證據證明被告有超速行駛（據其於警局偵訊時供稱時速約
        三十公里），且於幹線道上行駛，於行經巷口時，告訴人已知巷口處有違規
        車輛擋住視線，告訴人之車突然竄出，致告訴人所駕之車左前車頭與被告所
        駕之車前車頭相互撞擊，對於此一車禍之發生以被告應注意車前狀況而認被
        告有犯過失。至於被告於原審訊問時，雖曾供稱雙方均有錯云云，即為雙方
        均未注意之情況下發生之陳述（見原審九十年三月七日訊問筆錄）。然被告
        既係於自己車道上（幹線道）遵道行駛，其信賴行駛至該巷口之告訴人亦能
        遵守交通規則（支線道車應暫停讓幹線道車先行），同時為必要之注意，告
        訴人未遵守應讓幹線道車先行之規定，突然竄出，被告業已閃避向左偏向煞
        車，除據其供明外，並有附於原審卷第四十二頁之照片顯示被告車輛係右前
        角部分受損之情形可資參佐，是其已採取相當應變措施避免危險之發生，而
        仍不及防範告訴人之車之突然竄出，以致碰撞，被告就本件車禍之發生並無
        過失可言。尚雖以被告曾供述與實情不符之雙方均有錯一語，即認定被告應
        負過失傷害罪責。此外，復查無其他證據足資證明被告有何公訴意旨所指犯
        行，不能證明被告犯罪。
五、原審以不能證明被告犯罪為由，諭知被告無罪之判決，經核並無不合。檢察官循
    告訴人乙○○之請求仍執前詞，以被告應負過失傷害罪責，指摘原判決違誤，為
    無理由，應予駁回。
據上論斷，應依刑事訴訟法第三百六十八條，判決如主文。
本案經檢察官林炳雄到庭執行職務。
中      華      民      國      九十      年      七      月      十    日
                              臺灣高等法院刑事第三庭
                                  審判長法  官  張  連  財
                                        法  官  張  傳  栗
                                        法  官  李  英  勇
右正本證明與原本無異。
不得上訴。
                                        書記官  倪  淑  芳
中      華      民      國      九十      年      七      月    十一    日


司法院資訊處製作；財團法人民間司法改革基金會備份。
